---
title: "Base de datos de virus"
author: "Pedro Luis Pérez Collado"
output: html_document
date: "2023-04-21"
---

```{r setup, include=FALSE}
knitr::opts_chunk$set(echo = TRUE)
options(repos = list(CRAN="http://cran.rstudio.com/"))
```


```{r}
install.packages("seqinr")
```

```{r}
library("seqinr")
```

```{r}
dengue <- read.fasta("dengue.fasta")
dengue.seq <- dengue[[1]]
zika <- read.fasta("zika.fasta")
zika.seq <- zika[[1]]
sars <- read.fasta("sars.fasta")
sars.seq <- sars[[1]]
wuhan <- read.fasta("wuhan.fasta")
wuhan.seq <- wuhan[[1]]
mers <- read.fasta("mers.fasta")
mers.seq <- mers[[1]]
```

De cada uno debes obtener sus secuencias y responder las siguientes preguntas:

**Zika virus**
1. ¿Cuál es el tamaño de cada secuencia?
```{r}
length(zika.seq)
```

2. ¿Cuál es la composición de nucleótidos de cada secuencia?
```{r}
count.zika <- count(zika.seq, 1)
count.zika
```

3. ¿Cuál es el contenido de GC de cada virus?
```{r}
gc <- sum(count.zika[c(2,3)])/length(zika.seq)
gc
```

4. Crear una función para obtener la secuencia en complementaria e imprimirla por cada secuencia, ejemplo:
-Virus original: agttgttagtctacgtggaccgacaagaac
-Complementaria: tcaacaatcagatgcacctggctgttcttg

```{r}
comp(zika.seq, forceToLower = TRUE, ambiguous = FALSE)
```
**SARS coronavirus**

1. ¿Cuál es el tamaño de cada secuencia?
```{r}
length(sars.seq)
```

2. ¿Cuál es la composición de nucleótidos de cada secuencia?
```{r}
count.sars <- count(sars.seq, 1)
count.sars
```

3. ¿Cuál es el contenido de GC de cada virus?
```{r}
GC(sars.seq)
```

4. Crear una función para obtener la secuencia en complementaria e imprimirla por cada secuencia, ejemplo:
-Virus original: agttgttagtctacgtggaccgacaagaac
-Complementaria: tcaacaatcagatgcacctggctgttcttg

```{r}
comp(sars.seq, forceToLower = TRUE, ambiguous = FALSE)
```

**Wuhan-Hu-1**

1. ¿Cuál es el tamaño de cada secuencia?
```{r}
length(wuhan.seq)
```

2. ¿Cuál es la composición de nucleótidos de cada secuencia?
```{r}
count.wuhan <- count(wuhan.seq, 1)
count.wuhan
```

3. ¿Cuál es el contenido de GC de cada virus?
```{r}
GC(wuhan.seq)
```

4. Crear una función para obtener la secuencia en complementaria e imprimirla por cada secuencia, ejemplo:
-Virus original: agttgttagtctacgtggaccgacaagaac
-Complementaria: tcaacaatcagatgcacctggctgttcttg

```{r}
comp(wuhan.seq, forceToLower = TRUE, ambiguous = FALSE)
```

**MERS**

1. ¿Cuál es el tamaño de cada secuencia?
```{r}
length(mers.seq)
```

2. ¿Cuál es la composición de nucleótidos de cada secuencia?
```{r}
count.mers <- count(mers.seq, 1)
count.mers
```

3. ¿Cuál es el contenido de GC de cada virus?
```{r}
GC(mers.seq)
```

4. Crear una función para obtener la secuencia en complementaria e imprimirla por cada secuencia, ejemplo:
-Virus original: agttgttagtctacgtggaccgacaagaac
-Complementaria: tcaacaatcagatgcacctggctgttcttg

```{r}
comp(mers.seq, forceToLower = TRUE, ambiguous = FALSE)
```




**Dengue virus 1**

1. ¿Cuál es el tamaño de cada secuencia?
```{r}
length(dengue.seq)
```

2. ¿Cuál es la composición de nucleótidos de cada secuencia?
```{r}
count.dengue <- count(dengue.seq, 1)
count.dengue
```

3. ¿Cuál es el contenido de GC de cada virus?
```{r}
GC(dengue.seq)
```

4. Crear una función para obtener la secuencia en complementaria e imprimirla por cada secuencia, ejemplo:
-Virus original: agttgttagtctacgtggaccgacaagaac
-Complementaria: tcaacaatcagatgcacctggctgttcttg

```{r}
comp(dengue.seq, forceToLower = TRUE, ambiguous = FALSE)
```

5. Crear una gráfica de resumen para comparar la composición 

```{r}
compara <- function(seq1, seq2, seq3, seq4, seq5, title1, title2, title3, title4, title5){
  count.seq1 <- count(seq1, 1)
  count.seq2 <- count(seq2, 1)
  count.seq3 <- count(seq3, 1)
  count.seq4 <- count(seq4, 1)
  count.seq5 <- count(seq5, 1)
  par(mfrow=c(2,3))
  barplot(count.seq1, col =c(1:4), main = paste(getName(seq2), title1, sep="\n"))
  barplot(count.seq2, col =c(1:4), main = paste(getName(seq2), title2, sep="\n"))
  barplot(count.seq3, col =c(1:4), main = paste(getName(seq2), title3, sep="\n"))
  barplot(count.seq4, col =c(1:4), main = paste(getName(seq2), title4, sep="\n"))
  barplot(count.seq5, col =c(1:4), main = paste(getName(seq1), title5, sep="\n"))
}

compara(zika.seq, sars.seq, wuhan.seq, mers.seq, dengue.seq, "zika", "sars", "wuhan", "mers","dengue")
```


**Influenza A H1N1**

Busca las secuencias de H1N1 que apareció en México en 2009 y obtén todos los segmentos del virus


```{r}
# Leo el archivo fasta en un vector de caracteres
influenza <- readLines("influenza.fasta")

# Itero a lo largo del vector y extragio todas las líneas de encabezado con su descripción
for(i in seq_along(influenza)){
  if(startsWith(influenza[i], ">")){
    cat(influenza[i], "\n")
  }
}
```

