---
title: "Evidencia 1"
author: "Pedro Luis Pérez Collado"
output: html_document
date: "2023-04-25"
---

```{r setup, include=FALSE}
knitr::opts_chunk$set(echo = TRUE)
```

```{r}
library("seqinr")
library("tidyverse")
```
**PARTE 1**

*Responde justificadamente las siguientes preguntas:*

Investiga, ¿Cuál es la situación actual de COVID-19 a nivel mundial, en México, en tu estado de origen y en tu municipio, alcaldía o colonia? Puedes iniciar tu búsqueda en el sitio de Johns Hopkins

¿Cuál fue la primera variante del virus que se propagó a todo el mundo?



¿Cuáles son las otras variantes del virus que existen en otras regiones del mundo?


¿Cómo buscarías información de la variante del virus en tu país? 


Imagina que te encuentras en una situación similar a la de Li Wenliang, médico chino que intentó alertar sobre el brote de coronavirus en su país, pero fue detenido por las autoridades y obligado a retractarse, ¿qué harías en su caso? Selecciona un inciso:a) Lo reportas al centro de investigación o la universidad. b) Lo reportas a la prensa. c) Guardas la información. Elige y justifica tu respuesta.

**PARTE 2**

*Realiza lo siguiente en un script de R y código:*

Obtén las secuencias de las variantes de SARS-CoV-2 desde el NCBI o el buscador de virus del NCBI.

```{r}
wuhan <- read.fasta("wuhan.fasta")
wuhan.seq <- wuhan[[1]]
alpha <- read.fasta("b117.fasta")
alpha.seq <- alpha[[1]]
beta <- read.fasta("b1351.fasta")
beta.seq <- beta[[1]]
gamma <- read.fasta("p1.fasta")
gamma.seq <- gamma[[1]]
delta <- read.fasta("b16172.fasta")
delta.seq <- delta[[1]]
omicron <- read.fasta("bj1.fasta")
omicron.seq <- omicron[[1]]
xbb <- read.fasta("xbb.fasta")
xbb.seq <- xbb[[1]]
xbb1 <- read.fasta("xbb1.fasta")
xbb1.seq <- xbb1[[1]]
xbb15 <- read.fasta("xbb15.fasta")
xbb15.seq <- xbb15[[1]]
xbb19 <- read.fasta("xbb19.fasta")
xbb19.seq <- xbb19[[1]]
seq.lista <- list(wuhan = wuhan.seq,
                  alpha = alpha.seq,
                  beta = beta.seq,
                  gamma = gamma.seq,
                  delta = delta.seq,
                  omicron = omicron.seq,
                  xbb = xbb.seq,
                  xbb1 = xbb1.seq,
                  xbb15 = xbb15.seq,
                  xbb19 = xbb19.seq)
```

Calcula la longitud de las secuencias de cada variante.

```{r}
sapply(seq.lista, length)
```

¿Cuál es el %GC de cada variante?

```{r}
sapply(seq.lista, GC)
```

Crea las secuencias contrasentido de cada variante.

**wuhan**

```{r}
antiwuhan <- rev(comp(wuhan.seq))
head(antiwuhan)
tail(antiwuhan)
```

**alpha**

```{r}
antialpha <- rev(comp(alpha.seq))
head(antialpha)
tail(antialpha)
```

**beta**

```{r}
antibeta <- rev(comp(beta.seq))
head(antibeta)
tail(antibeta)
```

**gamma**

```{r}
antigamma <- rev(comp(gamma.seq))
head(antigamma)
tail(antigamma)
```

**delta**

```{r}
antidelta <- rev(comp(delta.seq))
head(antidelta)
tail(antidelta)
```

**omicron**

```{r}
antiomicron <- rev(comp(omicron.seq))
head(antiomicron)
tail(antiomicron)
```

**xbb**

```{r}
antixbb <- rev(comp(xbb.seq))
head(antixbb)
tail(antixbb)
```

**xbb1*

```{r}
antixbb1 <- rev(comp(xbb1.seq))
head(antixbb1)
tail(antixbb1)
```

**xbb15**

```{r}
antixbb15 <- rev(comp(xbb15.seq))
head(antixbb15)
tail(antixbb15)
```

**xbb19**

```{r}
antixbb19 <- rev(comp(xbb19.seq))
head(antixbb19)
tail(antixbb19)
```
variant = c("Wuhan", "B.1.1.7", "B.1.351", "P.1", "B.1.617.2",
                                 "BJ.1", "XBB", "XBB.1", "XBB.1.5", "XBB.1.9"))

Crea una gráfica donde compares las bases de ADN que componen a cada una de las variantes del virus.

```{r}
wuhan.compo <- as.data.frame(summary(wuhan.seq)[[2]])   
alpha.compo <- as.data.frame(summary(alpha.seq)[[2]])
beta.compo <- as.data.frame(summary(beta.seq)[[2]]) 
gamma.compo <- as.data.frame(summary(gamma.seq)[[2]]) 
delta.compo <- as.data.frame(summary(delta.seq)[[2]]) 
omicron.compo <- as.data.frame(summary(omicron.seq)[[2]]) 
xbb.compo <- as.data.frame(summary(xbb.seq)[[2]]) 
xbb1.compo <- as.data.frame(summary(xbb1.seq)[[2]]) 
xbb15.compo <- as.data.frame(summary(xbb15.seq)[[2]])
xbb19.compo <- as.data.frame(summary(xbb19.seq)[[2]]) 
```

```{r}
seq.df <- cbind.data.frame(wuhan.compo, alpha.compo[,2], beta.compo[,2], gamma.compo[,2], delta.compo[,2], omicron.compo[,2],
                           xbb.compo[,2], xbb1.compo[,2], xbb15.compo[,2], xbb19.compo[,2])
```

```{r}
seq.df <- seq.df %>% column_to_rownames(., var = 'Var1')
```

```{r}
seq.df
```

```{r}
iris
```


```{r}
compara <- function(seq1, seq2, seq3, seq4, seq5, seq6, seq7, seq8, seq9, seq10, title1, title2, title3, title4, title5
                    title6, title7, title8, title9, title10){
  count.seq1 <- count(seq1, 1)
  count.seq2 <- count(seq2, 1)
  count.seq3 <- count(seq3, 1)
  count.seq4 <- count(seq4, 1)
  count.seq5 <- count(seq5, 1)
  count.seq6 <- count(seq6, 1)
  count.seq7 <- count(seq7, 1)
  count.seq8 <- count(seq8, 1)
  count.seq9 <- count(seq9, 1)
  count.seq10 <- count(seq10, 1)
  par(mfrow=c(2,5))
  barplot(count.seq1, col =c(1:4), main = paste(getName(seq1), title1, sep="\n"))
  barplot(count.seq2, col =c(1:4), main = paste(getName(seq2), title2, sep="\n"))
  barplot(count.seq3, col =c(1:4), main = paste(getName(seq3), title3, sep="\n"))
  barplot(count.seq4, col =c(1:4), main = paste(getName(seq4), title4, sep="\n"))
  barplot(count.seq5, col =c(1:4), main = paste(getName(seq5), title5, sep="\n"))
  barplot(count.seq6, col =c(1:4), main = paste(getName(seq6), title6, sep="\n"))
  barplot(count.seq7, col =c(1:4), main = paste(getName(seq7), title7, sep="\n"))
  barplot(count.seq8, col =c(1:4), main = paste(getName(seq8), title8, sep="\n"))
  barplot(count.seq9, col =c(1:4), main = paste(getName(seq9), title9, sep="\n"))
  barplot(count.seq10, col =c(1:4), main = paste(getName(seq10), title10, sep="\n"))
}

compara(wuhan.seq, alpha.seq, beta.seq, gamma.seq, delta.seq, omicron.seq, xbb.seq, xbb1.seq, xbb15.seq, xbb19.seq,
        "Wuhan", "B.1.1.7", "B.1.351", "P.1", "B.1.617.2", "BJ.1", "XBB", "XBB.1", "XBB.1.5", "XBB.1.9")
```

Agrega una interpretación escrita de las gráficas que integras.




