---
title: "sesion-4"
author: "Pedro Luis Pérez Collado"
output: html_document
date: "2023-04-14"
---

```{r setup, include=FALSE}
knitr::opts_chunk$set(echo = TRUE)
```

1. Escribe una función que genere una secuencia aleatoria de DNA de tamaño "n" utilizando solo los 4 nucleótidos: A, T, C, G

```{r}
n <- readline(prompt = "Enter size of DNA: ")

generar_dna <- function(n){
  x <- c("A", "T", "C", "G")
  dna <- sample(x, n, replace = TRUE)
  return(dna)
}

dna <- generar_dna(n)
dna
```

2. Codifica una función que calcula el tamaño de una secuencia de DNA

```{r}
length(dna)
```

3. Crea una función que recibe una secuencia de DNA e imprime el porcentaje de cada base en la secuencia.

```{r}
conteo_dna <- function(letters_n){
  match_A <- grepl("A", letters_n)
  count_A <- sum(match_A)
  match_C <- grepl("C", letters_n)
  count_C <- sum(match_C)
  match_G <- grepl("G", letters_n)
  count_G <- sum(match_G)
  match_T <- grepl("T", letters_n)
  count_T <- sum(match_T)
  totaln <- length(letters_n)
  perA <- (count_A/totaln)*100
  perC <- (count_C/totaln)*100
  perG <- (count_G/totaln)*100
  perT <- (count_T/totaln)*100
  return(cat("Los porcentajes de cada base son:" ,"\n",
             "A: ", perA, "%", "\n",
             "C: ", perC, "%", "\n",
             "G: ", perG, "%", "\n",
             "T: ", perT, "%", "\n"))
  }
  
n <- readline(prompt = "Ingresa la secuencia de DNA que seseas analizar: ")
letters_n <- strsplit(n, "")[[1]]
percent <- conteo_dna(letters_n)
```

4. Programa una función que transcribe DNA a RNA, asume que te están proporcionando la cadena codificante

```{r}
transc <- function(codificante){
  codrna <- gsub("T", "U", codificante)
  return(codrna)
}

codificante <- c("A", "C", "C", "C", "A", "T", "G", "T", "T", "C", "G")
transc(codificante)
```

5. Crea una función que traduce una secuencia de RNA a una secuencia de proteínas, usa la siguiente tabla

```{r}
traduc <- function(rnatrad){
  longrna <- length(rnatrad)
  sobrante <- longrna %% 3
  traducido <- character(0) 
  rnaclean <- rnatrad[1:(longrna-sobrante)]
  phe1 <- c("U", "U"," U")
  phe2 <- c("U", "U", "C")
  leu1 <- c("U", "U", "A")
  leu2 <- c("U", "U", "G")
  leu3 <- c("C", "U", "U")
  leu4 <- c("C", "U", "C")
  leu5 <- c("C", "U", "A")
  leu6 <- c("C", "U", "G");
  ile1 <- c("A", "U", "U")
  ile2 <- c("A", "U", "C")
  ile3 <- c("A", "U", "A")
  met1 <- c("A", "U", "G")
  val1 <- c("G", "U", "U")
  val2 <- c("G", "U", "C")
  val3 <- c("G", "U", "A")
  val4 <- c("G", "U", "G")
  ser1 <- c("U", "C", "U")
  ser2 <- c("U", "C", "C")
  ser3 <- c("U", "C", "A")
  ser4 <- c("U", "C", "G")
  ser5 <- c("A", "G", "U")
  ser6 <- c("A", "G", "C")
  pro1 <- c("C", "C", "U")
  pro2 <- c("C", "C", "C")
  pro3 <- c("C", "C", "A")
  pro4 <- c("C", "C", "G")
  thr1 <- c("A", "C", "U")
  thr2 <- c("A", "C", "C")
  thr3 <- c("A", "C", "A")
  thr4 <- c("A", "C", "G")
  ala1 <- c("G", "C", "U")
  ala2 <- c("G", "C", "C")
  ala3 <- c("G", "C", "A")
  ala4 <- c("G", "C", "G")
  tyr1 <- c("U", "A", "U")
  tyr2 <- c("U", "A", "C")
  stop1 <- c("U", "A", "A")
  stop2 <- c("U", "A", "G")
  stop3 <- c("U", "G", "A")
  his1 <- c("C", "A", "U")
  his2 <- c("C", "A", "C")
  gln1 <- c("C", "A", "A")
  gln2 <- c("C", "A", "G")
  asn1 <- c("A", "A", "U")
  asn2 <- c("A", "A", "C")
  lys1 <- c("A", "A", "A")
  lys2 <- c("A", "A", "G")
  asp1 <- c("G", "A", "U")
  asp2 <- c("G", "A", "C")
  glu1 <- c("G", "A", "A")
  glu2 <- c("G", "A", "G")
  cys1 <- c("U", "G", "U")
  cys2 <- c("U", "G", "C")
  trp1 <- c("U", "G", "G")
  arg1 <- c("C", "G", "U")
  arg2 <- c("C", "G", "C")
  arg3 <- c("C", "G", "A")
  arg4 <- c("C", "G", "G")
  arg5 <- c("A", "G", "A")
  arg6 <- c("A", "G", "G")
  gly1 <- c("G", "G", "U")
  gly2 <- c("G", "G", "C")
  gly3 <- c("G", "G", "A")
  gly4 <- c("G", "G", "G")
  for (i in seq(1, length(rnaclean), by=3)) {
    codon <- rnaclean[i:(i+2)]
    if (identical(codon, phe1) || identical(codon, phe2)){
      traducido <- c(traducido, "Phe")
      codon <- NULL
    }
    else if (identical(codon, leu1) || identical(codon, leu2) || identical(codon, leu3) || 
             identical(codon, leu4) || identical(codon, leu5) || identical(codon, leu6)){
      traducido <- c(traducido, "Leu")
      codon <- NULL
    }
    else if (identical(codon, ile1) || identical(codon, ile2) || identical(codon, ile3)){
      traducido <- c(traducido, "Ile")
      codon <- NULL
    }
    else if (identical(codon, met1)){
      traducido <- c(traducido, "Met")
      codon <- NULL
    }
    else if (identical(codon, val1) || identical(codon, val2) || identical(codon, val3) || 
             identical(codon, val4)){
      traducido <- c(traducido, "Val")
      codon <- NULL
    }
    else if (identical(codon, ser1) || identical(codon, ser2) || identical(codon, ser3) || 
             identical(codon, ser4) || identical(codon, ser5) || identical(codon, ser6)){
      traducido <- c(traducido, "Ser")
      codon <- NULL
    }
    else if (identical(codon, pro1) || identical(codon, pro2) || identical(codon, pro3) || 
             identical(codon, pro4)){
      traducido <- c(traducido, "Pro")
      codon <- NULL
    }
    else if (identical(codon, thr1) || identical(codon, thr2) || identical(codon, thr3) || 
             identical(codon, thr4)){
      traducido <- c(traducido, "Thr")
      codon <- NULL
    }
    else if (identical(codon, ala1) || identical(codon, ala2) || identical(codon, ala3) || 
             identical(codon, ala4)){
      traducido <- c(traducido, "Ala")
      codon <- NULL
    }
    else if (identical(codon, tyr1) || identical(codon, tyr2)){
      traducido <- c(traducido, "Tyr")
      codon <- NULL
    }
    else if (identical(codon, stop1) || identical(codon, stop2) || identical(codon, stop3)){
      traducido <- c(traducido, "Stop")
      codon <- NULL
    }
    else if (identical(codon, his1) || identical(codon, his2)){
      traducido <- c(traducido, "His")
      codon <- NULL
    }
    else if (identical(codon, gln1) || identical(codon, gln2)){
      traducido <- c(traducido, "Gln")
      codon <- NULL
    }
    else if (identical(codon, asn1) || identical(codon, asn2)){
      traducido <- c(traducido, "Asn")
      codon <- NULL
    }
    else if (identical(codon, lys1) || identical(codon, lys2)){
      traducido <- c(traducido, "Lys")
      codon <- NULL
    }
    else if (identical(codon, asp1) || identical(codon, asp2)){
      traducido <- c(traducido, "Asp")
      codon <- NULL
    }
    else if (identical(codon, glu1) || identical(codon, glu2)){
      traducido <- c(traducido, "Glu")
      codon <- NULL
    }
    else if (identical(codon, cys1) || identical(codon, cys2)){
      traducido <- c(traducido, "Cys")
      codon <- NULL
    }
    else if (identical(codon, trp1)){
      traducido <- c(traducido, "Trp")
      codon <- NULL
    }
    else if (identical(codon, arg1) || identical(codon, arg2) || identical(codon, arg3) ||
             identical(codon, arg4) || identical(codon, arg5) || identical(codon, arg6)){
      traducido <- c(traducido, "Arg")
      codon <- NULL
    }
    else if (identical(codon, gly1) || identical(codon, gly2) || identical(codon, gly3) || 
             identical(codon, gly4)){
      traducido <- c(traducido, "Gly")
      codon <- NULL
    }
  }
 return(traducido)
}
rnatrad <- c("G", "U", "C", "U", "G", "A", "A", "A", "G", "G", "C",
             "U", "U", "U", "G", "G", "C", "C", "A", "C", "U", "U")
traduc(rnatrad)
```

6. Consideremos, por ejemplo, la secuencia TGCGATAC. Como no se indica lo contrario, se asume que la secuencia está escrita en sentido 5' -> 3' y, por lo tanto, se trata de la hebra directa (forward strand):
  **Hebra directa: 5'-TGCGATAC-3'**
  
   Si decido escribir esta misma secuencia empezando por el extremo 3' se obtiene la hebra inversa (reverse strand):
  **Hebra inversa: 3'-CATAGCGT-5'**
  
  **Escribe una función que reciba una hebra directa y regresa la hebra inversa.**
  
```{r}
hebinv <- function(hdsplit){
   hinv <- rev(hdsplit)
   hinversa <- paste(hinv, collapse = "")
   return(cat("La hebra inversa es: ", hinversa))
}
hebdir <- readline(prompt = "Ingresa la secuencia de la hebra directa: ")
hdsplit <- strsplit(hebdir, "")[[1]]
hebinv(hdsplit)
```

7. Para representar una molécula de ADN de doble hebra basta con escribir la secuencia de una de sus hebras. Normalmente se representa la molécula escribiendo primero la hebra directa y debajo la hebra complementaria (complementary strand). La hebra complementaria se escribe en sentido 3'->5' para que las bases de ambas hebras queden emparejadas:
**a. Hebra directa: 5'-TGCGATAC-3'**
**b. Hebra complementaria: 3'-ACGCTATG-5'*
   Escribe una función qué recibe una hebra directa y obtiene la hebra complementaria.

```{r}
hebcomp <- function(hdsplit){
  comple <- chartr("ATGC", "TACG", hdsplit)
  comcollap <- paste(comple, collapse = "")
  return(cat("La hebra complementaria es: ", comcollap))
}
hebdir <- readline(prompt = "Ingresa la secuencia de la hebra directa: ")
hdsplit <- strsplit(hebdir, "")[[1]]
hebcomp(hdsplit)
```

8. Si escribimos la secuencia de la hebra complementaria en sentido inverso (5'->3') se obtiene la complementaria inversa (reverse-complement):
**a. Hebra directa: 5'-TGCGATAC-3'**
**b. Hebra complementaria: 3'-ACGCTATG-5'**
**c. Hebra complementaria inversa: 5'-GTATCGCA-3'**
   Escribe la función en R para obtener la hebra complementaria inversa, desde una hebra directa.
   
```{r}
hcinv <- function(hdsplit){
  comple <- chartr("ATGC", "TACG", hdsplit)
  invcomp <- rev(comple)
  hinvcomp <- paste(invcomp, collapse = "")
  return(cat("La hebra complementaria inversa es: ", hinvcomp))
}
hebdir <- readline(prompt = "Ingresa la secuencia de la hebra directa: ")
hdsplit <- strsplit(hebdir, "")[[1]]
hcinv(hdsplit)
```

9. Modifica dos de las funciones para que tomen en cuenta que las secuencias pueden contener caracteres especiales donde aparte de ATGC, en ADN, y AUGC, en ARN, pueden existir guiones (nucleótidos omitidos de la secuencia) y N (nucleótidos desconocido).

```{r}
# No fue necesario modificarla por la forma en que estaba elaborada la función, solo hice la prueba modificando nucleótidos
# por la letra N en los desconocidos y sustituyendo algunos nucleótidos por un guión
transc <- function(codificante){
  codrna <- gsub("T", "U", codificante)
  return(codrna)
}

codificante <- c("A", "C", "-", "C", "-", "T", "G", "T", "T", "N", "G")
transc(codificante)
```

```{r}
# Tampoco fue necesario modificar la función ya que generé ejemplos con N y guiones y estos se respetaron
hcinv <- function(hdsplit){
  comple <- chartr("ATGC", "TACG", hdsplit)
  invcomp <- rev(comple)
  hinvcomp <- paste(invcomp, collapse = "")
  return(cat("La hebra complementaria inversa es: ", hinvcomp))
}
hebdir <- readline(prompt = "Ingresa la secuencia de la hebra directa: ")
hdsplit <- strsplit(hebdir, "")[[1]]
hcinv(hdsplit)
```
```

